臺灣板橋地方法院民事判決　　　　　　　 96年度訴字第121號
原　　　告　乙○○
訴訟代理人　丙○○
被　　　告　甲○○
上列當事人間侵權行為損害賠償事件，經本院刑事庭裁定（95年
度交簡附民字第78號）移送前來，本院於民國96年3 月19日言詞
辯論終結，判決如下：
    主  文
被告應給付原告新臺幣玖拾肆萬貳仟玖佰柒拾肆元。
原告其餘之訴駁回。
訴訟費用由被告負擔四分之一，餘由原告負擔。
本判決第一項於原告以新臺幣拾貳萬元為被告供擔保後，得為
假執行。
原告其餘假執行之聲請駁回。
    事實及理由
一、原告主張：
  (一)被告於民國94年10月16日23時許，騎乘車牌號碼BVR-967 號
    重機車，由臺北縣樹林市方向往泰山鄉方向行駛，行經臺北
    縣泰山鄉○○路、漢口街口時，被告闖越紅燈撞擊本人依路
    權正常駕駛之HDW-012 號重機車，致本人人車倒地，嚴重頭
    部外傷並左側硬腦膜下出血、多處擦傷，入加護病房並經緊
    急施以開顱手術摘除血腫、住院51天，術後造成原告頭部長
    達25餘公分之傷痕與開顱術後遺症，經臺灣板橋地方法院檢
    察署檢察官於95年7 月10日以95年度偵字第9129號聲請簡易
    判決處刑。
  (二)原告因被告之上開過失傷害犯罪行為，致身體、健康受有損
    害，依民法第184條第1項前段、第193條第1項、第195條第1
    項規定，原告自得請求被告賠償所受損害。茲計算原告所受
    之損害如下：
    1.醫療費：原告因本件車禍受傷後，曾分別前往亞東紀念醫
      院、行政院衛生署臺北醫院就診，計支出醫藥費之自負額
      部分新臺幣（下同）28,986元。
    2.交通費：原告受傷後，原告及家屬乘坐計程車從住處至上
      開醫院就診51天與後續復健40天，支出計程來回車資共45
      ,500元。
    3.購買用品費用：原告受傷後，為醫療及住院，曾購買紙尿
      褲、護墊、日用品計1萬元，服中藥20瓶（每瓶2千元）計
      4萬元，復健電位治療器9萬元，計支出14萬元。
    4.喪失工作所得：原告未受傷前擔任便利商店店員，月薪13
      ,000元，受傷後無法工作期間計12個月共156,000元。
    5.看護費用：原告醫療期間因行動不便，均賴母親周密照顧
      ，期間共6 個月，雖原告母親並未向原告請領報酬，但實
      務上認為由被害人親屬無償看護，應衡量及比照僱用職業
      護士看護情形，原告請求一天以2000元計算，原告受有70
      天相當看護費用之損害計140,000元。
    6.減少勞動能力之損害：原告所受傷害為「硬腦膜下及硬腦
      膜外出血、手腳多處擦傷」，主要經開顱血腫摘除術後，
      經亞東醫院診斷結果，有記憶力減退等狀況，目前右手、
      右腳有傳達障害、行動遲緩、書寫障害，已與「勞工保險
      殘廢給付標準表」第8 項「中樞神經系統機能遺存顯著障
      害，終身祇能從事輕便工作者」之第7 等級殘廢，依「各
      殘廢等級喪失或減少勞動能力比率表」，原告喪失勞動能
      力百分之69點21。原告為74年12月9 日生，車禍發生時為
      19歲10個月，算至勞動基準法第53條第1項第1款所訂強制
      退休年齡60歲，原告尚可工作40年又2個月，爰僅請求1年
      6 個月期間（見本院卷第28頁），依勞工每月最低工資15
      ,840元計算，並依霍夫曼一次給付計算，於扣除（首期除
      外）中間利息後，計算原告此部分之損失（即275,488 元
      ，計算方式為15840X17.00000000=275487.00000000000。
      其中17.00000000 為月別單利〈5/12〉% 第18月霍夫曼累
      計係數。採四捨五入，元以下進位）。
    7.精神慰撫金：原告原為一健康、五官端正、行動正常之人
      ，卻因本件車禍，受有嚴重開顱手術，目前已造成記憶力
      退化、行動遲緩、尚有其他未來因開顱術後引起的後遺症
      之傷害，於醫院住院手術，住院期間須仰賴家人來看護照
      顧、扶持，且仰賴家人餵食，並因此導致行走不便，出院
      後每月均須花費不少時間持續作復健治療，且因車禍造成
      心理嚴重障害，身心所受傷害甚鉅，其痛苦非局外人所能
      體會，被告就本件事故應負全部肇事責任，卻看不到有和
      解賠償之誠意，實令原告無法諒解，原告亦不願再與被告
      商談和解，但亦考量被告也是初出社會者，為此請求精神
      撫慰金200,000 元，以資慰藉。原告學歷為大專畢業，車
      禍發生前曾在便利超商工作，月薪雖約為12,000元，但據
      民法第193 條與最高法院61年台上字第1987號判例，評價
      勞動損害的標準，並不以現有收入為準。
    爰依侵權行為損害賠償之法律關係提起本訴等語。併為聲明
    ：1.被告應給付原告3,645,369 元。2.原告願供擔保，請准
    宣告假執行。
二、被告則以：我沒有闖紅燈，我沒有證人可證明。我沒有收到
    鑑定報告。對亞東醫院函沒有意見。我車禍前是作美容院專
    櫃小姐，月薪1 萬8 千元，車禍後就沒有工作，因為我也有
    受傷，因為我有官司，人家都不願意請我，我願意賠償十萬
    元。我媽媽打零工，我們全家都住在我姊夫家。被告沒有闖
    紅燈。刑案是以鑑定結果來判。我現在沒有工作，之前只有
    做過是專櫃賣化妝品，月薪1 萬8 千元，我才作1 個多月而
    已，車禍發生後我就沒有工作。刑事部分業已確定，還沒有
    執行。（法官問：對原告所請求的醫藥費28,988元有無意見
    ？交通費91天計新台幣45,500元有無意見？購買日用品費用
    及中藥等費用14萬元有無意見？月薪1 萬三千元請求一年計
    15萬6 千元有無意見？看護費用每天24小時收費2 千元請求
    70天計14萬元有何意見？對原告喪失勞動力的金額有何意見
    ？對精神慰撫金20萬元有何意見？）購買用品費用部分我對
    其中中藥4 萬元有意見，我認為沒有必要，其他沒有意見。
    我認為喪失勞動力的請求以一年半為宜。被告已給付原告之
    3,000 元要從原告的請求金額中互為抵銷等語，資為抗辯。
    併為答辯聲明：原告之訴及假執行之聲請均駁回。
三、兩造均不爭執之事實：被告因上開肇事之事實，經本院以95
    年度交簡字第883 號判處被告過失傷害罪刑，被告上訴後，
    由本院95年度交簡上字第162號判決上訴駁回確定。
四、原告主張：因被告之過失，致原告受有嚴重頭部外傷並左側
    硬腦膜下出血、多處擦傷等傷害。原告因而受有醫療費、交
    通費、購買用品費用、喪失工作所得、看護費用、減少勞動
    能力之損害、精神慰撫金之損失，計3,645,369 元。爰依侵
    權行為損害賠償之法律關係提起本訴等語。被告雖辯稱如上
    。惟查被告於94年10月16日23時許，騎乘車牌號碼BVR-967
    號重機車，沿臺北縣泰山鄉○○路○ 段由南往北行駛，行經
    臺北縣泰山鄉○○路○ 段與漢口街之交岔路口時，因疏未注
    意車前狀況，見該路口號誌甫自黃燈轉換為紅燈之際，仍加
    速行駛，適原告騎乘車牌號碼HDW-012 號重機車沿漢口街西
    向行駛，於號誌甫轉換為綠燈起步駛越上開路口，被告因急
    於通行上開路口，未注意車前狀況，見狀已煞避不及，其機
    車車頭因此撞擊原告所騎乘機車右側（應為左側）車身，致
    原告人車倒地，受有頭部外傷併左側硬腦膜下出血、手腳多
    處擦傷等傷害等情，有警製道路交通事故調查報告表、現場
    圖、現場照片、原告機車之車損照片及修繕估價單、臺灣省
    臺北縣區車輛行車事故鑑定委員會95年4 月24日北縣鑑字第
    0955180470號函、亞東紀念醫院、行政院衛生署臺北醫院診
    斷證明書附於臺灣板橋地方法院檢察署95年度偵字第9129號
    偵查卷可稽，並有臺灣省臺北縣區車輛行車事故鑑定委員會
    函、診斷證明書、原告手術後之照片、檢察官聲請簡易判決
    處刑書、醫藥費收據、交通費證明書附於本院95年度交簡附
    民字第78號卷、本院95年度交簡字第883 號刑事判決附於本
    院三重簡易庭95年度重調字第247 號卷可稽，且被告因上開
    肇事之事實，經本院以95年度交簡字第883 號判處被告過失
    傷害罪刑，被告上訴後，由本院95年度交簡上字第162 號判
    決上訴駁回確定等情，亦為兩造所不爭執，均堪信屬實。足
    見被告確因闖越紅燈及未注意車前狀況之過失，致所騎機車
    車頭撞擊原告所騎乘機車左側車身，致原告人車倒地，受有
    上開傷害。是原告主張被告過失傷害原告等語，核屬有據，
    應予採信。
五、按「汽車、機車或其他非依軌道行駛之動力車輛，在使用中
    加損害於他人者，駕駛人應賠償因此所生之損害。但於防止
    損害之發生，已盡相當之注意者，不在此限。」、「因故意
    或過失，不法侵害他人之權利者，負損害賠償責任。」、「
    不法侵害他人之身體或健康者，對於被害人因此喪失或減少
    勞動能力或增加生活上之需要時，應負損害賠償責任。」、
    「不法侵害他人之身體、健康、名譽、自由、信用、隱私、
    貞操，或不法侵害其他人格法益而情節重大者，被害人雖非
    財產上之損害，亦得請求賠償相當之金額。」、「損害賠償
    ，除法律另有規定或契約另有訂定外，應以填補債權人所受
    損害及所失利益為限。」，民法第191條之2、第184 條第1
    項前段、第193 條第1 項、第195 條第1 項前段、第216 條
    第1 項分別定有明文。被告過失傷害原告，致原告受有上開
    傷害等情，其證據業如前述。是原告請求被告依上開規定負
    損害賠償責任，洵屬有據。茲就原告之請求審酌如下：
  (一)醫療費部分：
    原告主張其因遭受被告過失傷害，而前往亞東紀念醫院、行
    政院衛生署臺北醫院就診，計支出醫藥費之自負額部分28,9
    86元等語，有上開診斷證明書、醫藥費收據附於本院95年度
    交簡附民字第78號卷為證，且為被告所不爭執，是原告此部
    分之主張，應信為真實，核均屬必要之費用，應予准許。
  (二)交通費部分：
    原告主張其因遭受被告過失傷害，原告及家屬乘坐計程車從
    住處至亞東紀念醫院、行政院衛生署臺北醫院就診51天與後
    續復健40天，支出計程來回車資共45,500元等語，有上開交
    通費證明書附於本院95年度交簡附民字第78號卷及計程車收
    據（見本院卷第30至39頁）為證，且為被告所不爭執，是原
    告此部分之主張，應信為真實，核均屬必要之費用，應予准
    許。
  (三)購買用品費用部分：
    原告主張其因遭受被告過失傷害，為醫療及住院，曾購買紙
    尿褲、護墊、日用品計1萬元，服中藥20瓶（每瓶2千元）計
    4萬元，復健電位治療器9萬元，計支出14萬元等語。被告則
    辯稱：對其中購買中藥服用計4 萬元部分認為沒有必要，其
    他則沒有意見等語如上。經核此部分既未據原告陳明並舉證
    證明其必要性，自應予以剔除。是原告主張其因遭受被告過
    失傷害，為醫療及住院，曾購買上開紙尿褲等用品費用，於
    10萬元範圍內所為之請求，即屬有據，應予准許，逾此部分
    之請求，尚乏依據，應予駁回。
  (四)喪失工作所得部分：
    原告主張其未受傷前擔任便利商店店員，月薪13,000元，受
    傷後無法工作期間計12個月共156,000 元等語，有94年10月
    之員工簽到明細表、統一超商之證明（見本院卷第24頁、第
    40頁）為證，且為被告所不爭執，是原告此部分之主張，應
    信為真實，核均屬必要之費用，應予准許。
  (五)看護費用部分：
    原告主張其因被告之過失而受有上開傷害，醫療期間因行動
    不便，均賴母親周密照顧，期間共6 個月，雖原告母親並未
    向原告請領報酬，但實務上認為由被害人親屬無償看護，應
    衡量及比照僱用職業護士看護情形，原告請求一天以2000元
    計算，原告受有70天相當看護費用之損害計14萬元等語，為
    被告所不爭執，並有亞東醫院96年2 月14日函（見本院卷第
    17頁）為證。是原告此部分之主張，應信為真實，核均屬必
    要之費用，應予准許。
  (六)減少勞動能力之損害部分：
    原告主張其因被告之過失而受有上開傷害，主要經開顱血腫
    摘除術後，經亞東醫院診斷結果，有記憶力減退等狀況，目
    前右手、右腳有傳達障害、行動遲緩、書寫障害，已與「勞
    工保險殘廢給付標準表」第8 項「中樞神經系統機能遺存顯
    著障害，終身祇能從事輕便工作者」之第7 等級殘廢，依「
    各殘廢等級喪失或減少勞動能力比率表」，原告喪失勞動能
    力百分之69點21。原告為74年12月9 日生，車禍發生時為19
    歲10個月，算至勞動基準法第53條第1項第1款所訂強制退休
    年齡60歲，原告尚可工作40年又2 個月，爰僅請求1年6個月
    期間（見本院卷第28頁），依勞工每月最低工資15,840元計
    算，並依霍夫曼一次給付計算，於扣除（首期除外）中間利
    息後，計算原告此部分之損失（即275,488 元，計算方式為
    15840X17.00000000= 275487.00000000000 。其中17.00000
    000 為月別單利〈5/12〉% 第18月霍夫曼累計係數。採四捨
    五入，元以下進位）等語，為被告所不爭執，是原告此部分
    之主張，應信為真實，核均屬必要之費用，應予准許。
  (七)精神慰撫金部分：
    按「慰撫金之賠償其核給之標準固與財產上損害之計算不同
    ，然非不可斟酌雙方身分資力與加害程度，及其他各種情形
    核定相當之數額」（最高法院51臺上字第223 號判例意旨參
    照）。本院斟酌原告於本件侵權行為（傷害）發生時年滿19
    歲（74年12月9 日生），其受有頭部外傷併左側硬腦膜下出
    血、手腳多處擦傷等傷害，經開顱血腫摘除術後，經亞東醫
    院診斷結果，有記憶力減退等狀況，目前右手、右腳有傳達
    障害、行動遲緩、書寫障害等情，已如前述，堪認原告精神
    上受有相當之痛苦。原告陳明案發時在統一超商（7-11）擔
    任便利商店店員，月薪13,000元，並就讀景文技術學院一年
    級等語，原告名下無財產，業經本院依職權向財政部財稅資
    料中心調取其財產所得資料（見本院卷第8至9頁）在卷可憑
    。被告係高職畢業，被告陳明案發時從事化妝品專櫃小姐，
    月薪18,000元，案發後無業，被告於本件侵權行為發生時年
    滿23歲（70年11月16日生），名下無財產，業經本院依職權
    向財政部財稅資料中心調取其財產所得資料（見本院卷第10
    至11頁）在卷可憑等兩造之身分、地位、經濟能力及其他情
    形，認原告請求慰撫金賠償（非財產上損失）20萬元，尚屬
    公允，是原告此部分之請求，即屬有據，應予准許。
  (八)基上，原告得請求之醫療費28,986元、交通費45,500元、購
    買用品費用10萬元、喪失工作所得156,000 元、看護費用14
    萬元、減少勞動能力之損害275,488 元、精神慰撫金20萬元
    ，計945,974 元之損害賠償。惟按「二人互負債務，而其給
    付種類相同，並均屆清償期者，各得以其債務，與他方之債
    務，互為抵銷。」，民法第334 條第1 項前段定有明文。被
    告辯稱：被告已給付原告之3,000 元要從原告的請求金額中
    互為抵銷等語，經原告訴訟代理人丙○○表示沒有意見，並
    陳明事件發生後被告的姐姐只給我3,000 元等語（見本院卷
    第21頁）。是被告此部分抵銷之抗辯，即屬有據，應屬可採
    ，則抵銷後，被告尚應給付原告942,974 元。故原告請求被
    告給付942,974 元，即屬有據，應予准許，逾此部分之請求
    ，尚乏依據，應予駁回。
六、從而，原告依侵權行為損害賠償之法律關係，請求被告給付
    942,974 元，為有理由，應予准許。逾此部分之請求，即屬
    無據，應予駁回。
七、原告陳明願供擔保聲請宣告假執行，關於其勝訴部分，核無
    不合，爰酌定相當之擔保金額予以准許。至其敗訴部分，其
    假執行之聲請即失所附麗，應予駁回。
八、本件事證已臻明確，兩造其餘攻擊、防禦方法及舉證，經本
    院審酌後，認對於判決結果均無影響，爰不一一論述，併此
    指明。
據上論結，本件原告之訴一部為有理由，一部為無理由，依民事
訴訟法第79條、第390條第2項，判決如主文。
中　　華　　民　　國　　96　　年　　4 　　月　　9 　　日
                  民事第一庭    法  官  楊千儀
以上正本證明與原本無異。
如對本判決上訴，須於判決送達後20日內向本院提出上訴狀（需
按他造人數附繕本）。
中　　華　　民　　國　　96　　年　　4 　　月　　9 　　日
                                書記官　簡青根
